【裁判字號】    98,破,30
【裁判日期】    981231
【裁判案由】    宣告破產
【裁判全文】
臺灣臺中地方法院民事裁定  98年度破字第30號
聲  請  人  甲○○即吳振國）.
上聲請人聲請宣告破產事件，本院裁定如左：
    主      文
聲請駁回。
聲請程序費用由聲請人負擔。
    理    由
一、本件聲請意旨略以：聲請人為訴外人奇龍振科技有限公司（
    下稱奇龍振公司）之董事，該公司因經營不善，向銀行融資
    以為週轉，並由聲請人擔任連帶保證人。但因經濟嚴重不景
    氣，訴外人奇龍振公司之營收狀況大幅受影響，週轉不靈而
    宣告倒閉，致聲請人遭受牽連，財務深陷困境，總計聲請人
    現今之負債總額約為新台幣（下同）10,978,524元，然其資
    產總額僅有6,353,850元，顯見債務已超過資產甚鉅，實有
    依破產法之相關規定宣告破產之必要，以維聲請人與債權人
    雙方之利益。爰依破產法第57條、58條之規定，聲請宣告破
    產，俾使聲請人能早日清理債務，並維聲請人及債權人雙方
    之合法權益等語。
二、按破產，對債務人不能清償債務者，宣告之，為破產法第57
    條所明定。又破產法第108條第1、2項規定：在破產宣告前
    ，對於債務人之財產有抵押權者，就其財產有別除權。有別
    除權之債權人，不依破產程序而行使其權利。次按，財團費
    用及財團債務，應先於破產債權，隨時由破產財團清償之，
    亦為破產法第97條所明定。再依同法第148條規定之旨趣，
    可知除債務人之財產不敷清償破產財團之費用及財團之債務
    外，尚難認無宣告破產之實益。是以法院就破產之聲請，應
    依職權為必要之調查，倘債務人之財產，於破產宣告前，已
    設定有抵押權者，該有別除權之債權人行使權利後，債務人
    實質上確已毫無財產可構成破產財團，或其財產不敷清償破
    產財團之費用及財團之債務，縱使裁定予以宣告債務人破產
    ，因其他破產債權人實際上並無法藉由破產程序受有任何清
    償之機會，而無從依破產程序清理其債務，當無進行破產程
    序之必要，故而，自得以無宣告破產之實益，裁定駁回聲請
    ，此觀司法院25年院字第1505號解釋自明。
三、經查，本件聲請人主張其所負債務總額達10,978,524元，而
    其所有資產現僅餘如附表所示之土地及建物等不動產，其並
    自估該等不動產價值共計6,353,850元，是依此而論，固可
    認聲請人之負債已超過資產。然查，聲請人所有該等不動產
    前曾於民國95年10月14日為安泰商業銀行股份有限公司（下
    稱安泰銀行）設定第一順位最高限額600萬元之抵押權，其
    後於98年1月16日復再為萬泰商業銀行股份有限公司（下稱
    萬泰銀行）設定第二順位180萬元之抵押權，有土地及建物
    登記謄本附於本院98年度司執字第38312號給付票民事執行
    卷宗可參。且該等不動產經本院民事執行處囑託禾欣不動產
    估價師事務所予以鑑價結果，其價值共計540萬元，此有該
    事務所之鑑定報告附上開民事執行卷宗可稽。聲請人空言主
    張該等不動產之價值達6,353,850元，自難為本院所憑採。
    且再由聲請人所提出之債權清冊以觀，其上記載第一、二順
    位抵押權人安泰銀行、萬泰銀行之債權金額分別為4,429,00
    0元及1,189,000元。而經本院依職權調查結果，發現安泰銀
    行之債權金額實為4,409,930元及其利息、違約金，而萬泰
    銀行之債權金額則為1,189,260元及其利息、違約，此有安
    泰銀行及萬泰銀行之各該陳報狀附卷可按，二者之債權本金
    金額合計即達5,599,190元，由此可見為別除權標的之如附
    表所示不動產，其價值遠低於所擔保之債權額，故經別除權
    人安泰銀行及萬泰銀行實行別除權後，該等不動產顯已不足
    以清償別除權所擔保之債權，更無餘額可供清償破產債權。
    加以聲請人復自承其已無其他資產，足徵聲請人確無其他財
    產可供構成破產財團，其破產債權人並無依破產程序受償之
    可能，自無從依破產程序清理其債務之必要，而無宣告破產
    之實益，是聲請人所為本件破產宣告之聲請，為無理由，應
    予駁回。
四、依破產法第5條、民事訴訟法第95條、第78條裁定如主文。
中    華    民    國    98    年    12    月    31    日
                  民事第二庭    法  官  吳美蒼
附表：
一、台中縣潭子鄉○○○段1638地號土地（所有權應有部分4180
    分之10）。
二、台中縣潭子鄉○○○段1644地號土地（所有權全部）。
三、台中縣潭子鄉○○○段1648地號土地（所有權應有部分7分
    之1）。
四、台中縣潭子鄉○○○段807建號建物，即門牌台中縣潭子鄉
    ○○路○段170巷1弄11號房屋（所有權全部）。
正本係照原本作成。
如不服本裁定應於送達後10日內向本院提出抗告狀，並繳納抗告
費新臺幣1000元。
中    華    民    國    98    年    12    月    31    日
                                書記官

司法院資訊處製作；財團法人民間司法改革基金會備份。
